臺灣臺中地方法院刑事判決　　　　　　　　　　　　九十三年度訴字第一三九六號
　　公　訴　人　臺灣臺中地方法院檢察署檢察官
　　被　　　告　楊晏佳
右列被告因偽造文書等案件，經檢察官聲請簡易判決處刑（九十三年度偵字第七三四
九號），本院沙鹿簡易庭認不宜逕以簡易判決處刑，移由本院刑事庭改依通常程序審
理，嗣經本院合議庭裁定由受命法官獨任進行簡式審判程序，本院判決如左：
    主  文
楊晏佳共同行使偽造私文書，足以生損害於公眾及他人，處有期徒刑肆月，如易科罰
金，以參佰元折算壹日。緩刑貳年。
扣案變造之「劉瑞芳」國民身分證上換貼之「楊晏佳」照片及變造統一發票（發票號
碼ＸＨ八九九五一五七一號）各壹張，均沒收。
    犯罪事實
一、楊晏佳前向真實姓名年籍均不詳之蘇姓成年男子所經營之地下錢莊借款，因無力
    償付利息，竟與該蘇姓男子及另一名真實姓名年籍均不詳之成年男子，共同基於
    行使變造特種文書、行使變造私文書、行使偽造私文書及意圖為自己不法所有之
    共同犯意聯絡，於民國九十三年四月八日上午七時許，先由蘇姓男子告知楊晏佳
    欲利用變造之統一發票及國民身分證，偽造領獎收據欄資料，前往銀行詐領中獎
    金額之計劃後，楊晏佳即回家拿取自己之照片一張，旋即由前開不知名男子開車
    搭載蘇姓男子及楊晏佳，自臺南縣佳里鎮出發，前往臺中縣梧棲鎮○○路○號之
    臺灣銀行臺中港分行。途中楊晏佳交付其照片予蘇姓男子，再由蘇姓男子將楊晏
    佳之照片換貼在劉瑞芳之國民身分證上，予以變造劉瑞芳之國民身分證。嗣於同
    日上午十時五十分許，駕車抵達臺灣銀行臺中港分行前時，蘇姓男子乃將先前於
    不詳時、地所偽造之劉瑞芳印章一枚（未扣案）及變造之統一發票一張《變造後
    之發票號碼為ＸＨ八九九五一五七一號，該統一發票原由統一超商股份有限公司
    （以下簡稱統一超商）永定店於九十二年十二月四日所開立之未中獎統一發票，
    經變造為中獎金額新台幣（下同）四千元之統一發票》，連同前開變造之劉瑞芳
    國民身分證一張，交予楊晏佳，由楊晏佳於該統一發票背面「領獎收據」欄內，
    填妥劉瑞芳姓名、年籍及聯絡電話，並於「中獎人簽名或蓋章欄」上以前開偽造
    之劉瑞芳印章，偽蓋劉瑞芳印文一枚，表示係劉瑞芳親自領獎之意思，而偽造領
    獎收據之私文書，再由楊晏佳持前開變造之劉瑞芳國民身分證及統一發票，向臺
    灣銀行臺中港分行之承辦人員張雅菁行使，佯稱係中獎之統一發票，欲兌領四千
    元，足以生損害於劉瑞芳、臺灣銀行臺中港分行、戶政機關對國民身分證管理之
    正確性及財政部對統一發票兌獎管理之正確性。旋為張雅菁查覺有異，遂報警處
    理，為警當場查獲，致未得逞，並扣得上開變造之劉瑞芳國民身分證及變造之統
    一發票各一張。
二、案經臺中縣警察局清水分局報請臺灣臺中地方法院檢察署檢察官偵查後聲請簡易
    判決處刑。
    理  由
一、訊據被告楊晏佳對於右揭事實坦承不諱（見本院卷第五三、五四、七六至七八頁
    ），核與證人張雅菁於警詢時證述之情節相符（見偵查卷第九頁），並有扣押物
    品目錄表、證明書、現場圖、變造之統一發票影本、財政部印刷廠財印證字第○
    九三○○○二○五八號函、統一發票鑑定結果分析表、法務部調查局調科壹字第
    ○○○○○○○○○○○號鑑定通知書及劉瑞芳身分證鑑定分析表附卷足參（見
    偵查卷第十三、十五、十八、十九頁、本院卷第二四、二五、二八、二九頁），
    復有變造之劉瑞芳國民身分證及變造統一發票各一張扣案可資佐證，本件事證明
    確，被告犯行堪以認定。
二、按統一發票依營業稅法規定，係由政府印製發售，或核定營業人自行印製，並係
    營業人銷售貨物或勞務予買受人之憑證，為私文書之一種，至於統一發票給獎，
    依財政部訂頒之「統一發票給獎辦法」，目的在防止逃漏、控制稅源及促進統一
    發票推行，才以定期開獎方式，鼓勵消費者向營業人索取統一發票，性質上並非
    有價證券；又將統一發票之號碼予以變更，並未變更該統一發票之私文書性質，
    亦非創設其內容，而統一發票上之號碼僅係表彰營業人開立該憑證之部分內容，
    未中獎之統一發票，仍具憑證功能，故如就統一發票之號碼擅自更改，應屬變造
    行為，而非屬偽造行為（最高法院八十九年度臺上字第五四二八號判決參照）。
    是核被告所為，係犯刑法第二百十六條、第二百十二條之行使變造特種文書罪（
    行使變造之劉瑞芳國民身分證部分）、同法第二百十六條、第二百十條之行使偽
    造、變造私文書罪（更改統一發票中獎號碼部分係變造私文書罪，持之行使，構
    成行使變造私文書罪；於統一發票背面之領獎收據欄內偽填資料部分，係偽造私
    文書，持之行使，構成行使偽造私文書罪）及同法第三百三十九條第三項、第一
    項之詐欺取財未遂罪。被告與前開蘇姓及不知名之成年男子間，就前開變造特種
    文書、行使變造特種文書、偽造私文書、行使偽造及變造私文書暨詐欺取財犯行
    ，有犯意之聯絡與行為之分擔，均為共同正犯。被告偽造印文，乃偽造私文書之
    階段行為，偽造私文書、變造特種文書之低度行為，分別為行使偽造私文書及行
    使變造特種文書之高度行為所吸收，均不另論罪。被告雖著手於詐欺取財行為之
    實施，惟未生詐得財物之結果，其犯罪尚屬未遂階段，為未遂犯。又被告以一行
    使行為，同時行使變造之「劉瑞芳」國民身分證、變造之統一發票及統一發票背
    面偽造之領獎收據，並同時為詐領中獎金額之意思表示，乃侵害劉瑞芳、臺灣銀
    行臺中港分行、戶政機關對國民身分證管理之正確性及財政部對統一發票兌獎管
    理之正確性等法益，係一行為而觸犯行使變造特種文書、行使變造私文書罪、行
    使偽造私文書罪及詐欺取財未遂之罪名，為想像競合犯，應依刑法第五十五條規
    定，從較重之行使偽造私文書罪處斷。爰審酌被告並無不良素行，一時貪念而觸
    法、手段尚稱平和、所生危害尚非鉅大及犯後已坦承犯行，態度尚稱良好等一切
    情狀，量處如主文所示之刑，並諭知易科罰金之折算標準。末查，被告前未曾受
    有期徒刑以上刑之宣告，有臺灣臺中地方法院檢察署刑案資料查註紀錄表及臺灣
    高等法院被告全國前案紀錄表附卷可參，其因一時失慮，偶罹刑典，事後已坦承
    犯行，深具悔意，經此偵、審教訓，當知警惕而無再犯之虞，本院綜核各情，認
    以暫不執行其刑為適當，併予以宣告緩刑二年，以啟自新。扣案變造之「劉瑞芳
    」國民身分證上換貼之「楊晏佳」照片及變造統一發票（發票號碼ＸＨ八九九五
    一五七一號）各一張，為被告與共犯所有，供本件犯罪所用之物，業據被告供明
    在卷，均應依刑法第三十八條第一項第二款規定予以宣告沒收。至於偽造之劉瑞
    芳印章一枚，未據扣案，且並無積極證據足認尚未滅失，為免將來執行困難，爰
    不予以宣告沒收。另前開變造統一發票領獎收據欄上偽造之劉瑞芳印文一枚，業
    因本院宣告沒收統一發票而一併沒收之，自不再為重覆沒收之諭知。
據上論斷，應依刑事訴訟法第四百五十二條、第二百七十三條之一第一項、第二百九
十九條第一項前段，刑法第二十八條、第二百十六條、第二百十條、第二百十二條、
、第三百三十九條第三項及第一項、第五十五條、第四十一條第一項前段、第三十八
條第一項第二款、第七十四條第一款，罰金罰鍰提高標準條例第一條前段、第二條，
判決如主文。
中      華      民      國    九十三      年    九      月    二十四    日
                              臺灣臺中地方法院刑事第十一庭
                                  法  官  蔡  美  華
右正本證明與原本無異。
如不服本判決，應於判決送達後十日內向本院提出上訴狀，上訴於臺灣高等法院臺中
分院( 須附繕本 )。
                                  書記官
中      華      民      國    九十三      年    九      月    二十四    日
附錄論罪科刑法條：
刑法第二百十六條：
行使第二百十條至第二百十五條之文書者，依偽造、變造文書或登載不實事項或使登
載不實事項之規定處斷。
刑法第二百十條：
偽造、變造私文書，足以生損害於公眾或他人者，處五年以下有期徒刑。
刑法第二百十二條：
偽造、變造護照、旅券、免許證、特許證及關於品行、能力服務或其他相類之證書、
介紹書，足以生損害於公眾或他人者，處一年以下有期徒刑、拘役或三百元以下罰金
。
刑法第三百三十九條：
意圖為自己或第三人不法之所有，以詐術使人將本人或第三人之物交付者，處五年以
下有期徒刑、拘役或科或併科一千元以下罰金。
以前項方法得財產上不法之利益或使第三人得之者，亦同。
前二項之未遂犯罰之。